臺灣臺東地方法院刑事判決　　　　　　　 96年度易字第197號
公　訴　人　臺灣臺東地方法院檢察署檢察官
被　　　告　丁○○
上列被告因竊盜案件，經檢察官提起公訴（95年度偵字第2310號）
，本院判決如下：
    主  文
丁○○攜帶兇器毀越安全設備於夜間侵入住宅竊盜，累犯，處有
期徒刑壹年柒月。
    事  實
一、丁○○前因竊盜及贓物案件，經臺灣高等法院花蓮分院於民
    國91年5月8日分別判處有期徒刑1年3月、3月確定，復因竊
    盜案件，經本院於92年1月21日以91年易緝字第8號判處有期
    徒刑1年6月確定，合併定應執行有期徒刑2年10月，於94 年
    7月24日縮刑期滿執行完畢，詎仍不知悔改，竟意圖為自己
    不法之所有，於95年1月4日晚上7時至10時之夜間某時，持
    客觀上具危險性足供兇器之用類似鐵鉗之器械（未扣案），
    先剪斷甲○○位在臺東縣臺東市○○路○段252號住宅屋後窗
    戶鋁窗條，並將鋁窗條往上扳開，隨即打開內側為安全設備
    之鋁窗，復踰越該安全設備之鋁窗，侵入甲○○住處車庫，
    再以上開類似鐵鉗之器械，剪破廚房紗門紗網之安全設備後
    ，伸手開啟門栓，侵入甲○○前揭住宅1、2樓房間，竊取甲○○所有之金戒指1枚、金錶1只、玉製綠色佛珠項鍊1條、
    黑色佛珠項鍊1條、銀手鐲1只、金條1條及茶壺8支後【價值
    約新臺幣（下同）13萬2千元】，據為己有。嗣經警於現場
    採集指紋送驗比對後，始查悉上情。
二、案經甲○○訴請臺東縣警察局臺東分局報告臺灣臺東地方法
    院檢察署偵查起訴。
    理  由
一、訊據被告丁○○矢口否認有何竊盜犯行，辯稱：有去過甲○○上開住宅並進入屋內，可能因此碰到什麼東西，當時是與
    丙○○一起去甲○○家裡，是丙○○叫伊載她去，至少有五
    次，有一次是拿馬達去，有一次是帶酒去賣給甲○○，甲○○說她沒有錢買這種酒，並拿她的酒出來給伊看，問伊有沒
    有像這種比較便宜的酒，又因為甲○○的家設有佛堂，伊有
    進去拜拜云云。然查：
  (一)前揭事實迭據證人即被害人甲○○於警詢、偵查及本院審理
    中證稱：於95年1月4日晚上10時20分許發現位在臺東縣臺東
    市○○路○段252號住宅遭竊，被竊的時間大約是晚上7時至
    10 時間，該段時間沒有人在家，失竊物品有金戒指1枚、金
    錶1只、玉製綠色佛珠項鍊1條、黑色佛珠項鍊1條、銀手鐲1
    只、金條1條及茶壺8支，總損失金額約13萬2千元等語綦詳
    （分見警卷第9頁、偵卷第16、17頁及本院卷第54至56頁）
    。
  (二)又本件案發後，經臺東縣警察局臺東分局偵查隊鑑識人員前
    往犯罪現場採證，於95年1月5日凌晨0時40分許，採得14枚
    指紋送驗，經內政部警政署刑事警察局鑑識比對結果，在被
    害人甲○○上開住處1樓臥房桌子最底層抽屜內之高梁醋包
    裝盒上所採得之4枚指紋中，比對出有3枚指紋確與內政部警
    政署刑事警察局檔存被告指紋卡之左環指、左中指、左姆指
    指紋相符，有臺東縣警察局臺東分局竊盜現場勘察採證查核
    表、勘察採證同意書、現場跡證蒐集紀錄清單及內政部警政
    署刑事警察局95年3月13日刑紋字第0950035350號鑑驗書各1
    份附卷可稽（見警卷第20至27頁）。而上開高梁醋，係被害
    人甲○○在金門買得，並置放在其1樓臥房如警卷第48頁第1
    張照片所示桌子最底下的抽屜，該高梁醋之包裝完好尚未開
    封，沒有其他人動過等情，亦業據證人即被害人甲○○於警
    詢及偵查中證述明確（見警卷第12、13頁及偵卷第17頁）。
    足資證明被告確實到過犯罪現場，並且觸碰過上開置放在被
    害人住處1樓臥房桌子最底層抽屜之高梁醋，因而在該高梁
    醋之外包裝盒上留下左環指、左中指、左姆指之指紋無訛。
  (三)被告初始於警詢時供稱不認識被害人甲○○，且否認曾經到
    過甲○○上開住宅云云（見警卷第2、4頁），嗣改稱曾與一
    位叫秀秀（即丙○○）的朋友至被害人前揭住處及其所經營
    之卡拉OK店消費3至4次（見警卷第7頁），並辯稱有去過照
    蘭上開住宅至少有5次，有一次是拿馬達去，有一次是帶酒
    去賣給甲○○，甲○○有拿她的酒出來給伊看，甲○○的家
    是佛堂，伊有進入甲○○家的佛堂拜拜云云（見本院卷第30
    頁），然被告於警詢及偵查中已經自承只有進入甲○○家中
    客廳而已，並沒有進入甲○○的房間內等語（見警卷第7頁
    及偵卷第35頁）；另證人丙○○因另案於臺東監獄執行時，
    經警詢問亦證稱：伊請被告載至甲○○家，因被告剛好在推
    銷洋酒，所以順便向甲○○介紹，但甲○○並沒有買，伊可
    以確定被告沒有進入甲○○家中，只到騎樓而已，因為甲○○不喜歡別人進入家裡等語（見警卷第19頁），是縱認被告
    上開所辯曾與證人丙○○一起至被害人甲○○前揭住處推銷
    洋酒，係屬真實，然其既未進入被害人甲○○之臥房，衡情
    自無可能因此接觸過置放在甲○○上開住處1樓臥房桌子最
    底層抽屜之高梁醋，並在該高梁醋之外包裝盒上留下左環指
    、左中指、左姆指之指紋。況被告所推銷的是洋酒，甲○○
    所經營之小吃部所提供之酒類為啤酒、高梁酒及一般之米酒
    ，而上開高梁醋係醋，並非酒類，且甲○○位於臺東縣臺東
    市○○路○段244號1樓佛堂並未與前揭252號住處相通等情，
    復據證人丙○○及甲○○於本院審理時結證無訛（見本院卷
    第53至55頁），益證被告斷無因向被害人甲○○推銷洋酒或
    進入甲○○所設佛堂參拜之故，而在上開高梁醋之外包裝盒
    上留下左環指、左中指、左姆指指紋之可能。被告前揭所辯
    洵屬事後卸飾之詞，委無足取。至於被告經測謊測試結果未
    能獲致有效反應圖譜，無法據以研判有無說謊，有法務部調
    查局第六處南部通訊中心95年5月17日調科南字第096002131
    90號函1紙在卷可參，是該測謊測試之結果並不足據為被告
    有利事實認定之基礎；另證人丙○○於本院審理時雖為被告
    有利之證詞，但核與警詢所述前後矛盾，並與常理相違，顯
    係事後迴護被告之詞，不足採信，附此敘明。
  (四)此外復有刑案現場測繪圖2紙、刑案現場照片31幀、指紋膠
    片11張、指紋相片14張、指紋卡1張在卷可佐，本件事證至
    斟明確，被告前揭犯行堪可認定，應予依法論科。
二、被告行為後，刑法有關構成累犯之要件，已經修正，依被告
    行為時即修正前刑法第47條規定「受有期徒刑之執行完畢，
    或受無期徒刑或有期徒刑一部之執行而赦免後，五年以內再
    犯有期徒刑以上之罪者，為累犯，加重本刑至二分之一。」
    而修正後之刑法第47條第1項則規定「受徒刑之執行完畢，
    或一部之執行而赦免後，五年以內故意再犯有期徒刑以上之
    罪者，為累犯，加重本刑至二分之一。」自屬行為後法律有
    變更，非屬單純文字修正，亦非實務見解的明文化，應有修
    正後刑法第2條第1項「從舊從輕」原則之適用（最高法院96
    年度臺上字第6439、6651號判決意旨參照）。本件被告係故
    意犯罪，無論適用新法或舊法，均應論以累犯，是依新舊法
    比較之結果，修正後新法既未較有利於被告，自應適用行為
    時法即修正前刑法第47條規定論處。
三、按刑法第321條第1項第3款所謂之兇器，其種類並無限制，
    凡客觀上足對人之生命、身體、安全構成威脅，具有危險性
    之兇器均屬之，且祇須行竊時攜帶此種具有危險性之兇器為
    已足，並不以攜帶之初有行兇之意圖為必要（最高法院79年
    臺上字第5253號判例參照）。本件被告攜至盜所用以行竊之
    類似鐵鉗之器械，雖未經扣案，然既足堪剪斷被害人甲○○
    前開住宅後窗戶之鋁窗條，顯見其質地堅硬而銳利，足以為
    殺傷人之生命、身體之器械，屬具有危險性之兇器，應可認
    定。次按刑法第321條第1項第2款所謂毀越門扇牆垣，係指
    毀損或超越及踰越門扇牆垣而言；所謂「其他安全設備」，
    係指依社會通常觀念，與門扇、牆垣性質相類似，而同具防
    盜效用之設備而言，而窗戶係通風防盜之安全設備，並非供
    人爬進爬出之用，故以破壞剪剪斷窗戶之鐵欄杆攀爬窗戶入
    內行竊，自係毀壞安全設備竊盜；又所謂「門扇」專指門戶
    而言，應指分隔住宅或建築物內外之間之出入口大門而言，
    如已進入大門室內之住宅或建築物，不論是房間門、廚房門
    ，或通往陽台之落地門，均屬「其他安全設備」，而非門扇
    （最高法院22年上字第454號判例、78年度臺上字第4418號
    判決意旨及司法院73年廳刑一字第603號函參照）。本件被
    告以類似鐵鉗之器械剪斷被害人甲○○住宅窗戶之鋁窗條，
    並打開內側為安全設備之鋁窗，復踰越該安全設備之鋁窗，
    侵入甲○○住處車庫，已進入甲○○住宅之內部，是被告復
    持該類似鐵鉗之器械，剪破廚房紗門紗網，按諸上開說明，
    自屬毀越安全設備。又刑法第321條第1項第1款規定係以夜
    間侵入住宅為犯罪構成要件，同條項第2款則以毀越（毀壞
    、踰越）為犯罪構成要件，不論被害人就侵入住宅及毀損部
    分是否提出告訴，均不再另論以侵入住宅及毀損罪（參看褚
    劍鴻先生著刑法分則釋論初版下冊第1087頁）。是核被告所
    為，係犯刑法第321條第1項第1款、第2款及第3款之攜帶兇
    器毀越安全設備於夜間侵入住宅竊盜罪。被告前因竊盜及贓
    物案件，經臺灣高等法院花蓮分院於91年5月8日分別判處有
    期徒刑1年3月、3月確定，復因竊盜案件，經本院於92年1月
    21日以91年易緝字第8號判處有期徒刑1年6月確定，合併定
    應執行刑有期徒刑2年10月，於94年7月24日縮刑期滿執行完
    畢之事實，有臺灣臺東地方法院檢察署刑案資料查註紀錄表
    及臺灣高等法院被告前案紀錄表各1份在卷可按，其於上開
    有期徒刑執行完畢後，五年以內故意再犯本件有期徒刑以上
    之罪，應依修正前刑法第47條之規定，論以累犯，並加重其
    刑。
三、爰審酌被告有如卷附臺灣高等法院前案紀錄表所載多項前科
    ，足認被告素行非佳，竟不知警惕，不思以正當方法賺取財
    物，履蹈前愆，其持類似鐵鉗之器械毀越安全設備於夜間侵
    入他人住宅竊取財物之行為，對於居住者具有潛在危險性，
    且被告於犯罪後仍一再飾詞狡辯，毫無悛悔之意，犯罪後態
    度不佳，並衡酌被告所竊財物之價值，迄今仍未與被害人和
    解賠償被害人所受損害等一切情狀，量處如主文所示之刑。
    至於被告持以供犯罪使用類似鐵鉗之器械，既未經扣案，且
    無證據足以證明該器械確係被告所有之物及其是否業已滅失
    ，為免執行困難，且與公共利益無涉，爰不併予宣告沒收，
    附此敘明。
據上論斷，應依刑事訴訟法第299條第1項前段，刑法第2條第1項
前段、第321條第1項第1款、第2款、第3款、（修正前）第47條
，判決如主文。
本案經檢察官乙○○到庭執行職務。
中　　華　　民　　國　　96　　年　　12　　月　　18　　日
                  刑事第二庭    審判長法  官  李水源
                                      法  官  盧亨龍
                                      法  官  康文毅
以上正本證明與原本無異。
如不服本判決應於收受本判決後10日內向本院提出上訴書狀；上
訴書狀應敘述具體理由。未敘述上訴理由者，應於上訴期間屆滿
後20日內向本院補提理由書狀（均須按他造當事人之人數附繕本
）。「切勿逕送上級法院」。
告訴人或被害人對於本判決如有不服，請書具不服之理由狀，請
求檢察官上訴者，其上訴期間之計算係以檢察官收受判決正本之
日期為準。
                                書記官　洪月甚
中　　華　　民　　國　　96　　年　　12　　月　　20　　日
附錄本案論罪科刑法條全文：
中華民國刑法第321條
犯竊盜罪而有左列情形之一者，處6月以上、5年以下有期徒刑：
一  於夜間侵入住宅或有人居住之建築物、船艦或隱匿其內而犯
    之者。
二  毀越門扇、牆垣或其他安全設備而犯之者。
三  攜帶兇器而犯之者。
四  結夥三人以上而犯之者。
五  乘火災、水災或其他災害之際而犯之者。
六  在車站或埠頭而犯之者。
前項之未遂犯罰之。
